臺灣臺中地方法院刑事判決
110年度訴字第1553號
公  訴  人  臺灣臺中地方檢察署檢察官
被      告  湯皓詠



指定辯護人  本院公設辯護人  梁乃莉  
上列被告因強盜案件，經檢察官提起公訴（110年度偵字第25821
號），本院判決如下：
    主    文
湯皓詠犯攜帶兇器強盜未遂罪，累犯，處有期徒刑參年柒月。扣
案之美工刀壹支沒收。
    犯罪事實
一、湯皓詠前因公共危險案件，經法院判處有期徒刑1年確定，
    於民國110年8月4日執行完畢出監，因求職未果缺錢花用，
    竟意圖為自己不法之所有，基於攜帶兇器強盜之犯意，於11
    0年8月9日13時57分許，持客觀上可供兇器使用之美工刀1支
    置放於口袋內，走入位在臺中市○○區○○○道0段000號國泰世
    華商業銀行中港分行（下稱國泰世華銀行中港分行），先向
    該行行員陳韻如佯稱欲辦理開戶，復於同日14時01分許，因
    見陳韻如背對其之際，湯皓詠即以左手勾住陳韻如頸部，並
    以右手持上開美工刀置於陳韻如右肩旁，以此等強暴方式挾
    持陳韻如，致其不能抗拒，並向在場其他行員及主管稱「我
    要搶劫，準備30萬元」等語，經警據報前往處理，現場銀行
    人員則同時在場安撫湯皓詠，嗣警方於同日14時08分抵達現
    場予以勸阻後，湯皓詠始行放開陳韻如（未成傷），並主動
    交付作案用之美工刀1支，為警當場逮捕而未遂。
二、案經臺中市政府警察局第六分局報告臺灣臺中地方檢察署檢
    察官偵查起訴。
    理    由
壹、證據能力方面
一、按被告以外之人於審判外之言詞或書面陳述，除法律有規定
    者外，不得作為證據，刑事訴訟法第159條第1項雖定有明文
    。惟被告以外之人於審判外之陳述，雖不符同法第159條之1
    至第159條之4之規定，而經當事人於審判程序同意作為證據
    ，法院審酌該言詞陳述或書面陳述作成時之情況，認為適當
    者，亦得為證據，同法第159條之5第1項亦有明文。本判決
    以下所引用被告以外之人於審判外之陳述，雖屬傳聞證據，
    然檢察官、被告湯皓詠及其辯護人於本院準備程序及審理時
    均不爭執該等證據之證據能力（見本院卷第66頁、第309頁
    ），本院審酌上開被害人於審判外陳述作成時之情況，無不
    能自由陳述之情形，並經合法調查程序，亦未有違法、不當
    或其他瑕疵，且與待證事實具有關連性，以之作為證據應屬
    適當，認有證據能力。
二、其餘本判決所引之非供述證據，並無證據證明係公務員違背
    法定程序所取得，亦無顯有不可信之情況，且經本院於審理
    期日提示予被告辨識而為合法調查，依刑事訴訟法第158條
    之4反面規定，應認均有證據能力。
貳、實體部分
一、認定犯罪事實所憑之證據及理由
　　訊據被告對於上揭犯罪事實坦承不諱，其指定辯護人則為被
    告辯護稱：被告主觀上係為入監服刑，而非獲取財物，並無
    不法所有意圖等語置辯。經查：
（一）被告確有於犯罪事實所示時間，前往上址之國泰世華銀行
      中港分行，並自後方勒住被害人陳韻如，持美工刀挾持被
      害人陳韻如等情，業據被告於警詢、偵查及本院審理時自
      承不諱，並有110年8月9日員警職務報告、臺中市政府警
      察局第六分局搜索扣押筆錄、扣押物品目錄表及本院勘驗
      筆錄各1份及監視器畫面及錄影影像擷圖共18張在卷可稽
      （見偵卷第23頁、第41頁至第47頁、第53頁至第61頁；本
      院卷第169頁至第173頁、第179頁至第184頁），此部分事
      實，自可認定。
（二）按刑法強盜罪所規定之「至使不能抗拒」，係指行為人所
      施加於被害人之強暴、脅迫，足以壓抑被害人之抗拒，使
      其喪失意思自由，或使被害人身體上或精神上處於不能抗
      拒之狀態，即為已足，而是否已達此種程度，應按通常一
      般人所能抗拒之程度予以審認。如行為人所實行之不法手
      段足以抑制通常人之抗拒，使之喪失自由意志，即與之意
      義相當，不因暴力未直接施加被害人身體，或被害人有無
      實際抗拒行為，而影響強盜罪之成立。被害人能否抗拒，
      應依憑行為人所採取之客觀手段、被害人之主觀感受與被
      害當時所處環境、條件等情況，予以綜合判斷。查本案被
      告為中年男子，身形亦較被害人陳韻如為高，而以左手勒
      住被害人陳韻如脖子，右手持業將刀片推出之美工刀置於
      被害人陳韻如右肩旁之位置等情，有前開勘驗筆錄及錄影
      影像擷圖可證，客觀上已足使一般女性不敢輕舉妄動。再
      參以證人陳韻如於偵查及本院審理時均證述：伊過程中均
      未說話，亦因害怕被告持刀傷害伊，而不敢與被告抵抗，
      過程中甚而啜泣及發抖等語（見偵卷第108頁；本院卷第2
      37頁至第238頁）；證人蔡孟蓉於本院審理時亦證述：被
      害人陳韻如當時的表情就是很驚恐等語（見本院卷第245
      頁），顯見被告所為已足抑制被害人自由意志，致被害人
      陳韻如身體及精神上達於不能抗拒之程度，而該當於刑法
      強盜罪之要件。
（三）又辯護人固以前詞置辯，然細察被告於警詢、偵查及本院
      審理時均表示：因為伊剛出獄又找不到工作，有打電話求
      職，但因為有前科找不到工作，身上的錢越來越少，缺錢
      所以才要搶銀行等語（見偵卷第28頁、第90頁、第124頁
      ；本院卷第26頁），顯見被告確係因缺錢花用，為取得財
      物始為本案犯行。再參被告自陳：伊自知僅有美工刀，需
      尋找較容易下手之行員，始可能搶到錢，且當日之所以選
      擇國泰世華銀行中港分行，係因伊見該分行人較多，較有
      機會下手等語（見本院卷第65頁、第267頁），倘被告單
      純欲以搶銀行之方式作為其入監服刑之管道，自無刻意選
      擇較容易下手之分行或行員之必要，益證被告主觀上確有
      取得財物之意圖。另佐以被告於警詢時陳稱：後來伊知道
      自己跑不掉，就叫周圍的人報警等語（見偵卷第29頁），
      顯見被告主觀上係因知悉無法獲取財物，始轉向要求行員
      報警，以求可入監服刑，自難以此認定被告於挾持被害人
      陳韻如之際，主觀上並無不法所有意圖。況參以證人蔡孟
      蓉於本院審理時證述：伊在過程中有安撫被告，表示要報
      警，然被告仍未將美工刀放下，而於經理出來的時候，被
      告並向經理表示要求準備30萬元現金等語（見本院卷第24
      4頁至第245頁），倘被告確無獲取財物之犯意，何以於證
      人蔡孟蓉已向其表示會報警後，仍持續挾持被害人陳韻如
      ，更特意向經理表示欲索取30萬之具體金額，是被告此部
      分所辯，難為可採。被告主觀上具有不法所有意圖，應足
      認定。
（四）縱上所述，本件事證已臻明確，被告犯行洵堪認定，應予
      依法論科。
二、論罪科刑
（一）按刑法第321條第1項第3款、第330條第1項之攜帶兇器竊
      盜罪、攜帶兇器強盜罪，係以行為人攜帶兇器竊盜、強盜
      為其加重要件，此所謂兇器，其種類並無限制，凡客觀上
      足對人之生命、身體、安全構成威脅，具有危險性者均屬
      之，且祇須行竊時攜帶此種具有危險性之兇器為已足，並
      不以攜帶之初有行兇之意圖為必要，亦不以使用為必要（
      最高法院45年台上字第1443號、79年台上字第5253號判決
      意旨參照）。本案被告為上開強盜犯行時所攜帶之美工刀
      1支，係金屬製刀片，如持以攻擊人體，足以對人之生命
      、身體造成危害，有上開監視器畫面擷圖及扣案物可證，
      應屬兇器無疑。故核被告所為，係犯刑法第330條第1項、
      第2項之攜帶兇器強盜未遂罪。
（二）查被告前因公共危險案件，經本院以108年度訴字第2051
      號判決有期徒刑1年確定，被告並於110年8月4日徒刑執行
      完畢出監，有臺灣高等法院被告前案紀錄表附卷可參。是
      被告於前案執行完畢後5年內之110年8月9日再犯本案有期
      徒刑以上之罪，審酌被告前案執行完畢後5日即再犯本案
      ，足見其未因前案執行而有所警惕，對於刑罰之反應力薄
      弱，而有其特別惡行，是本案被告依累犯規定加重其刑，
      並不致生行為人所受的刑罰超過其所應負擔罪責的情形，
      爰依刑法第47條第1項規定加重其刑。又被告持美工刀挾
      持被害人陳韻如，並告知在場行員交付財物，僅因行員未
      交付財物之際，警方即已到場而不遂，其客觀上已著手於
      加重竊盜行為之實行而不遂，為未遂犯，爰依刑法第25條
      第2項規定減輕之，並依法先加重後減輕之。至被告固因
      罹患妄想型思覺失調症，而領有全民健康保險重大傷病自
      行部分負擔證明卡（見偵卷第63頁至第65頁），然參以被
      告於行為前，預先購買美工刀，評估現場狀況，認為行搶
      可能性較高後，並待被害人陳韻如不備之際，持刀挾持等
      犯罪過程及情節，於犯後對於犯罪情節均能詳細說明，足
      見其行為時未有因上開精神障礙，而有不能辨識其行為違
      法或欠缺依其辨識而行為之能力者，抑或顯著減低之情形
      ，中國醫藥大學附設醫院110年12月28日院精字第1100019
      048號函暨所附精神鑑定報告書亦同此見解（見本院卷第2
      63頁至第271頁），是本案被告自無刑法第19條適用之餘
      地，附此敘明。
（三）爰以行為人責任為基礎，審酌被告因出監求職未果，缺錢
      花用，未能尋求正確管道協助，而持美工刀挾持銀行行員
      ，強盜財物，所為對於被害人造成心理之驚嚇非輕，並對
      社會治安危害甚鉅，顯值非難；另考量被告犯罪動機，本
      案所持兇器類型，並未對被害人陳韻如有何實際之傷害行
      為、未取得財物等犯罪情節，及犯後始終坦承犯行之犯後
      態度；兼衡被告自陳大學畢業之智識程度，曾任教師、保
      全等一切情狀（見本院卷第314頁），量處如主文所示之
      刑。
三、按供犯罪所用、犯罪預備之物或犯罪所生之物，屬於犯罪行
    為人者，得沒收之，刑法第38條第2項定有明文。扣案之美
    工刀1把，為被告所有，且為本案犯罪所用之物，為被告所
    自陳，爰依上開規定宣告沒收。
據上論斷，應依刑事訴訟法第299條第1項前段，刑法第25條、第
330條第1項、第2項、第47條第1項、第38條第2項前段，判決如
主文。
本案經檢察官陳文一提起公訴，檢察官何建寬到庭執行職務。
中　　華　　民　　國　　111 　年　　2 　　月　　8　　日
                  刑事第十九庭審判長法  官  李婉玉
　　　　　　　　　                  法  官  林雷安
                                    法  官  吳逸儒
以上正本證明與原本無異。
如不服本判決應於收受送達後20日內向本院提出上訴書狀，並應
敘述具體理由；其未敘述上訴之理由者，應於上訴期間屆滿後20
日內向本院補提理由書（均須按他造當事人之人數附繕本）「切
勿逕送上級法院」。
告訴人或被害人如不服判決，應備理由具狀向檢察官請求上訴，上訴期間之計算，以檢察官收受判決正本之日起算。                                              書記官  陳俞君
中　　華　　民　　國　　111 　年　　2 　　月　　8　　日

附錄論罪科刑法條
中華民國刑法第330條（加重強盜罪）
犯強盜罪而有第321條第1項各款情形之一者，處7年以上有期徒
刑。
前項之未遂犯罰之。